臺灣臺北地方法院交通事件裁定　　　　 94年度交聲字第851號
原處分機關　臺北市交通事件裁決所
異議人即
受處分人　　甲○○
上列受處分人因違反道路交通管理處罰條例案件，對於臺北市交
通事件裁所於民國九十四年八月十五日所為之處分（北市裁二字
第裁22-AEB078905號），聲明異議，本院裁定如下：
    主  文
原處分撤銷。
甲○○不罰。
    理  由
一、按法院受理交通事件，準用刑事訴訟法之規定，道路交通管
    理處罰條例第89條前段定有明文，是刑事訴訟法第154條第
    2項所定「犯罪事實應依證據認定之，無證據不得認定犯罪
    事實及最高法院76年台上字第4986號判例「認定犯罪事實所
    憑之證據，雖不以直接證據為限，間接證據亦包括在內，然
    而無論直接證據或間接證據，其為訴訟上之證明，須於通常
    一般之人均不致有所懷疑，而得確信其為真實之程度者，始
    得據為有罪之認定，倘其證明尚未達到此一程度，而有合理
    之懷疑存在而無從使事實審法院得有罪之確信時，即應由法
    院為被告無罪之判決」所揭示刑事訴訟法上法院認定事實之
    最重要原則，於法院審理行為人違反道路交通管理處罰條例
    案件時，當有其適用。易言之，法院於審理行為人違反道路
    交通管理處罰條例案件，於踐行調查證據程序完畢後，為事
    實之認定時，如就原處分機關所認定之行為人違規事實仍有
    合理之懷疑，而無法確信行為人確有該當於道路交通管理處
    罰條例各該處罰條文之構成要件事實時，依據「罪證有疑，
    利於被告」之證據法則，應作對受處分人有利之認定。
二、原處分意旨略以：第三人區偉業於民國94年7月10日1時10分
    駕駛異議人即受處分人甲○○所有車號1210-DE 號自用小客
    車，行經臺北市○○路○段30 號前，因行駛中未開啟車頭燈
    ，為臺北市政府警察局松山分局員警吳國樑攔車稽查，發現
    該車左前車燈損壞未修，乃以違反道路交通管理處罰條例第
    16條第1項第2款規定填製舉發違反道路交通管理事件通知單
    ，嗣異議人於94年7月12 日提出申訴，原處分機關仍認其有
    上揭違規行為，於同年8月15日以北市裁二字第裁22-AEB078
    905 號違反道路交通管理事件裁決書，裁處異議人罰緩新台
    幣900元，並責令改正。
三、異議意旨略以：異議人平時非常注重車輛之安全，每行駛50
    00公里均會進廠保養，當天該車係由伊表弟區偉業駕駛，異
    議人坐於後座，於行經舉發地點時係員警將伊車攔停告知伊
    車左前車燈未開啟，經駕駛人區偉業下車查看，始知燈泡有
    損壞情事，而一般車輛於行駛中，尚難即時發覺車燈有損壞
    之情形，且伊車車齡僅2 年，如知車燈損壞豈有不予修復之
    理，是本件情形與道路交通管理處罰條例第16條第1項第2款
    所定須「燈光損壞不予修復」之要件尚屬有間，爰聲明異議
    請求撤銷原處分等語，並提出車輛保養維修結帳清單1 份為
    證。
四、按道路交通管理處罰條例第16條第1項第2款關於「燈光、雨
    刮、喇叭、照後鏡、排氣管、消音器設備不全或損壞不予修
    復者，或其他設備擅自增、減、變更原有規格致影響行車安
    全者。」應予處罰之規定，係指燈光等設備損壞，而不予修
    復仍繼續使用之情形而言，並非車燈等設備一有損壞情形發
    生，不論事實上有無修復可能均一律予以處罰。經查，本件
    異議人固不否認其所有上開車輛於行經前揭時、地時因左前
    車燈損壞不亮為警舉發之事實，惟辯稱車輛於行駛途中車燈
    突然損壞，非異議人所得即時發覺，並非不予修復等語；而
    依駕駛人區偉業於卷附交通違規案件陳述書記載：「本人駕
    車經基隆路，警察欄停說我左車燈不亮，我下車查看才知消
    了‧‧‧車燈消了是警察告知才知，根本沒機會修復‧‧‧
    。」等語，其復於本院證稱：伊於當天晚上11時許駕駛該車
    自八德路某地下停車場駛出，伊於行車前雖然沒有特別檢查
    大燈是否正常，但如果大燈不亮在地下停車場一定會發現，
    所以伊從停車場出來時大燈是亮的，伊於信義路搭載異議人
    後，行經基隆路、南京東路口時為警攔檢等語。則按汽車駕
    駛人在行車前固有注意檢查燈光是否確實有效之義務，然於
    行車前汽車燈光原本作用正常，而在行駛途中突然發生損壞
    之情形，並非事理所無，遇此情形，汽車所有人或駕駛人在
    未能察覺或不及立刻修復損壞之情形下繼續行駛，自與「損
    壞不予修復」之要件不符，即不應遽予處罰。本件異議人及
    駕駛人區偉業均稱該車於行車前車燈均屬完好，係於行駛途
    中始發生損壞情事，此非駕駛人可立即察覺，非不予修復等
    情，衡情尚非全然無稽，此外，復查無其他積極證據足以證
    明異議人有原處分機關所認定之違規事實，則依前揭訴訟上
    之待證事實「倘有懷疑，則從被告之利益作解釋」之證據法
    則，自應作對受處分人有利之認定，認其所為上開辯解為可
    採。從而，原處分機關對受處分人所為前開裁決，即難認為
    允當，本件受處分人之異議為有理由，自應由本院將原處分
    撤銷，改諭知受處分人不罰。
五、據上論斷，應依道路交通案件處理辦法第20條前段，裁定如
    主文。
中　　華　　民　　國　　94　　年　　9 　　月　　26　　日
                  交通法庭法　官　鍾淑慧
以上正本證明與原本無異
如不服本裁定應於送達後5日內向本院提出抗告狀
 　　                     書記官　劉英芬
中　　華　　民　　國　　94　　年　　9 　　月　　30　　日
